【裁判字號】    92,交訴,130
【裁判日期】    920804
【裁判案由】    公共危險
【裁判全文】
臺灣臺南地方法院刑事判決                        九十二年度交訴字第一三號
    公  訴  人  臺灣台南地方法院檢察署檢察官
    被      告  丙○○
右列被告因公共危險案件，經檢察官提起公訴（九十二年度偵字第六０一二號），本
院判決如左：
    主  文
丙○○駕駛動力交通工具肇事，致人傷而逃逸，處有期徒刑柒月。
    事  實
一、丙○○於民國九十二年五月七日下午五時四十分許，駕駛車牌號碼ＶＩＢ─九三
    九輕型機車，沿臺南市○○路○段由東向西方向行駛，於該路二八八號之三前時
    ，本應注意汽車行駛時，駕駛人應注意車前狀況，並隨時採取必要之安全措施，
    而依當時情形，客觀上又無不能注意之情事，其能注意竟疏於注意該處可能會有
    人車穿越之車前狀況，仍貿然持速行駛，適有行人甲○○，亦應注意該處係劃有
    分向限制線（雙黃線）之路段，不得穿越道路，竟貿然自該處由南往北方向，欲
    穿越安中路四段前往該路二八八號之三之自助餐店用餐，丙○○見狀避煞不及，
    機車右前側與甲○○發生碰撞，致甲○○倒地，因此受有頭部外傷、右手肘挫傷
    之傷害（過失傷害部分，未據告訴）。詎丙○○肇事後，僅將己所有而散落於地
    上之漁網、照明燈等物品拾起後，未察看甲○○傷勢，隨即逕自駕車逃逸。適有
    甲○○同事乙○○目睹車禍發生經過，將甲○○扶至路旁後，見丙○○駕車逃逸
    ，即請路人報警，並駕車尾隨，至安中路四段「安中路加油站」前將丙○○人車
    攔下，於同日下午六時十分許，並經隨後趕到之警員當場逮捕，而查獲上情。
二、案經臺南市警察局第三分局報請臺灣台南地方法院檢察署檢察官偵查起訴。
    理  由
一、訊據被告丙○○固坦承有於右開時、地，駕車不慎而肇事致人受傷，經警於加油
    站前逮捕之事實不諱，惟矢口否認有何駕車肇事後逃逸犯行，辯稱：車禍發生後
    ，見被害人經人扶起，認為對方沒事，而駕車離開現場，並無肇事逃逸云云。然
    查：
（一）、被告於右開時、地駕駛前揭機車，與被害人甲○○發生碰撞致其人車倒地
          ，並造成被害人受有如事實欄所示之傷害，於肇事後，不僅未察看被害人
          傷勢、反而拾起散落物後，駕車沿安中路四段由東往西方向離去，嗣經申
          椿泫駕車尾隨，於安中路加油站前攔下被告，並經警當場逮捕等情，業據
          被害人於警、偵詢及本院審理時指訴綦詳，核與證人乙○○於本院審理時
          ，到庭具結證稱之情相符，被告就此亦不否認（均參見本院九十二年七月
          二十一日審理筆錄），且有奇美醫學中心診斷證明書一紙、道路交通事故
          調查報告表、道路交通事故現場蒐證照片十五幀在卷可資佐證，是被告確
          於上開時、地，因駕駛輕型機車，未注意車前狀況，而與穿越道路之被害
          人發生碰撞肇事，而致人成傷之事實，應可認定。
      、再者，被告一再辯稱被害人業經其他人扶起，應無大礙，始安心離去云云
          。惟按刑法第一百八十五條之四之立法意旨為維護交通安全，加強救護，
          減少被害人之死傷，以促使駕駛人於肇事後能對被害人即時救護。揆諸前
          開交通事故現場圖及道路交通事故調查報告表所載，並由被告所駕機車經
          撞擊後，在其行向內側快車道及外側快車道分隔線處內留有０．八公尺之
          刮地痕，其車輛倒地右側五．四公尺（外側快車道寬）處即是自助餐店等
          情節以觀，審酌被告明知撞擊行人發生車禍，而行人受撞，非死即傷，被
          告不僅未至五．四公尺外之處探視被害人傷勢，反而猶有餘裕，拾起散落
          物品，逕自駕車逃逸等情節，足認被告當時所為，無論於實質上或形式上
          ，在在均與前述刑法第一百八十五條之四立法意旨相違，難認其行為有何
          維護交通安全、減少被害人死傷之主觀意思，是其所為，自難評價為救護
          之行為，從而被告所辯，顯難採信。綜上、所述，被告所為顯係駕車
          肇事逃逸之舉，有肇事逃逸之意圖至明，其辯稱無肇事逃逸之故意云云，
          顯係卸詞，不足採信。綜上所述，應認本案事證明確，被告犯行應可認定
          。
二、核被告丙○○所為，係犯刑法第一百八十五條之四之駕車肇事逃逸罪。爰審酌被
    告之品行、犯罪之動機、目的、手段，其生活狀況、智識程度，與本件犯罪所生
    之危險、損害、被害人傷勢非輕，且於肇事後，捨救助傷者之行為不為，反而逕
    自拾起散落物品復行逃逸、視人身價值輕於物、犯罪後不僅從未探視被害人、亦
    不珍惜被害人體念彼此均係生活不易之人而不忍提起告訴之苦心、仍於偵查及本
    院審理時矯飾其詞未知悔悟，犯罪態度不佳等一切情狀，量處如主文所示之刑。
據上論斷，應依刑事訴訟法第二百九十九條第一項前段，刑法第一百八十五條之四，
判決如主文。
中      華      民      國      九十二      年      八      月    四    日
                              臺灣臺南地方法院交通法庭
                                      法  官  洪士傑
右正本證明與原本無異。
如不服本判決應於送達後十日內向本院提出上訴狀。
                                      書記官  陳金堂
中      華      民      國      九十二      年      八      月    四    日
附錄本案論罪科刑法條全文：
中華民國刑法第一百八十五條之四
駕駛動力交通工具肇事，致人死傷而逃逸者，處六月以上五年以下有期徒刑。


司法院資訊處製作；財團法人民間司法改革基金會備份。
